【裁判字號】    96,上易,1128
【裁判日期】    970128
【裁判案由】    竊盜
【裁判全文】
臺灣高等法院高雄分院刑事判決        96年度上易字第1128號
上  訴  人
即  被  告  甲○○
                    現在臺灣台南監獄執行
選任辯護人  陳惠美律師
上  訴  人
即  被  告  乙○○
上列上訴人因竊盜案件，不服臺灣高雄地方法院96年度易字第92
9 號中華民國96年10月4 日第一審判決（起訴案號：臺灣高雄地
方法院檢察署96年度偵緝字第22號、第23號、第24號、第25號、
第114 號），提起上訴，本院判決如下：
    主  文
上訴駁回。
    事  實
一、甲○○（曾於民國85年間因懲治盜匪條例案件，經臺灣高雄
    地方法院判處有期徒刑10年確定，於94年11月10日因假釋出
    監，保護管束期滿日為98年8 月14日，仍不悔改）與乙○○
    基於意圖為自己不法所有之犯意聯絡，於95年9 月22日14時
    至15時間之某時，由甲○○駕駛以不知情之施昆宏名義承租
    、車牌號碼ZW-7813 號自小客車搭載乙○○，至高雄市○○
    區○○街52號，一起上樓至3 樓李孟岳住處，由乙○○在屋
    外把風，甲○○則持所攜客觀上可供兇器使用之扳手1 支，
    以夾住門鎖用力旋轉加以破壞方式，開啟大門進入屋內，並
    竊取李孟岳所有之手鍊、戒指、項鍊、手錶2 支、電腦1 部
    、數位相機1 台、現金新臺幣（下同）5,000 元（以上財物
    價值約50,000元），得手後，兩人共同搬運下樓，將所得財
    物放在ZW-7813 號自小客車上離去。
二、甲○○、乙○○基於意圖為自己不法所有之犯意聯絡，於95
    年9 月22日14時至15時間之某時，在上述地點行竊後，又駕
    ZW-7813 號自小客車至高雄市○○區○○街23號，一起上樓
    至9 樓顏福慶住處，由乙○○在屋外把風，甲○○則持所攜
    客觀上可供兇器使用之扳手1 支，以夾住門鎖用力旋轉加以
    破壞方式，開啟大門進入屋內，並竊取顏福慶所有之珍珠手
    鍊2 條、手錶3 支、戒指7 枚、現金1,000 元（以上財物價
    值合計約49,500元），得手後，兩人共同搬運下樓，將所得
    財物放在ZW-7813 號自小客車上離去。
三、甲○○於95年10月16日16時20分許，攜帶客觀上可供兇器使
    用之不詳器械，至高雄市○○區○○路17號4 樓之1 林世傑
    住處，並以該器械破壞門鎖之方式，進入房間內竊取林世傑
    所有之鑽石戒指1 指、黃金手鍊1 條、黃金耳環2 付、男女
    用黃金戒指各3 指、金墜子1 只、防身棍1 支、行動電話1
    支、i-Pod 隨身聽1 台（以上財物價值合計約80,000元），
    得手後離去。
四、嗣因各被害人報案後，其中李孟岳、顏福慶部分經警調取現
    場監視器錄影畫面，由監視錄影查得ZW-7813 號自小客車之
    承租人為施崑宏，再據施崑宏所述始查出乙○○借用該車而
    涉案，再依乙○○供述而查獲甲○○；林世傑部分則經警採
    集現場指紋比對結果與甲○○相符而查獲。
五、案經高雄市政府警察局三民第二分局暨左營分局報告臺灣高
    雄地方法院檢察署檢察官偵查起訴。
    理  由
壹、證據能力部分：
一、依刑事訴訟法第198 條、第208 條規定，所謂鑑定，乃指於
    刑事訴訟程序中為取得證據資料，而由檢察官或法官指定具
    有特別知識經驗之鑑定人、學校、機關或團體，就特定之事
    物，以其專業知識加以分析、實驗而作判斷，以為偵查或審
    判之參考。故不論鑑定人或鑑定機關、學校、團體，均應由
    檢察官或法官視具體個案之需要而為選任，始符合刑事訴訟
    法第198 條、第208 條規範本旨，否則所為鑑定仍屬於傳聞
    證據。但對於司法警察機關調查中之案件，或有量大或急迫
    情形，為因應實務現實需求，認為當然有鑑定之必要者，基
    於檢察一體原則，得由該管檢察長對於轄區內之案件，以事
    前概括選任鑑定人或囑託鑑定機關（團體）之方式，俾便轄
    區內之司法警察官、司法警察對於調查中之此類案件，得即
    時送請事前已選任之鑑定人或囑託之鑑定機關（團體）實施
    鑑定，有法務部92年9 月1 日法檢字第0920035083號函可按
    。而臺灣高等法院檢察署檢察長概括選任內政部警政署刑事
    警察局為指紋之鑑定機關，有臺灣高等法院檢察署92年10月
    15日檢文允字第0921001322號函附之臺灣高等法院檢察署檢
    察長概括選任鑑定機關名冊可稽。本件在被害人林世傑住處
    所採獲之指紋之內政部警政署刑事警察局鑑驗書，雖係由高
    雄巿政府警察局逕送請內政部警政署刑事警察局鑑定，惟內
    政部警政署刑事警察局為臺灣高等法院檢察署檢察長事前概
    括選任鑑定機關，所為之鑑定結果，自有證據能力。
二、被告以外之人於審判外之陳述，雖不符刑事訴訟法第159 條
    之1 至之4 等4 條之規定，然若當事人於審判程序中同意作
    為證據，法院審酌該言詞陳述或書面陳述作成時之情況，認
    為適當者，亦得為證據；又當事人、代理人或辯護人於法院
    調查證據時，知有刑事訴訟法第159 條第1 項不得為證據之
    情形，而未於言詞辯論終結前聲明異議者，視為有前項之同
    意，同法第159 條之5 定有明文。立法意旨在於傳聞證據未
    經當事人之反對詰問予以核實，原則上先予排除。惟若當事
    人已放棄反對詰問權，於審判程序中表明同意該等傳聞證據
    可作為證據；或於言詞辯論終結前未聲明異議，基於尊重當
    事人對傳聞證據之處分權，及證據資料愈豐富，愈有助於真
    實發見之理念，且強化言詞辯論主義，使訴訟程序得以順暢
    進行，上開傳聞證據亦均具有證據能力。本件被害人李孟岳
    、顏福慶、林世傑於警詢、承租ZW-7813 號自小客車之施昆
    宏於警詢之證述，雖屬傳聞證據，然檢察官、上訴人即被告
    甲○○（下稱被告甲○○）及其辯護人於原審及本院、上訴
    人即被告乙○○（下稱被告乙○○）於原審，均同意作為證
    據，本院審酌該言詞陳述作成之情況，核無違法取證或其他
    瑕疵，且與待證事實有關聯性，認為以之作為證據為適當，
    上開證人於審判外之陳述，自得作為證據。
貳、實體事項：
一、訊據被告甲○○否認有如事實欄一、二所示澄照街李孟岳住
    處及民本街顏福慶住處之竊盜犯行，且被告乙○○於原審亦
    否認有與被告甲○○共同行竊，經查：
  (一)關於如何行竊澄照街李孟岳住處及民本街顏福慶住處，業據
    被告乙○○於警詢及偵查中供證明確，核其所稱：「95年9
    月22日14時至15時左右，先去竊取高雄市○○區○○街52號
    3 樓，然後就直接到高雄市○○區○○街23號9 樓竊取屋內
    財物。當時由甲○○開ZW-7813 號自小客車載我到澄照街52
    號前將車停放好，他叫我下車，叫我跟著他到3 樓，然後就
    看到他從隨身攜帶手提包內拿鐵製扳手將門鎖夾住用力旋轉
    破壞，並叫我在門外等他把風，看有無人進入經過，約半小
    時甲○○就提出大包裝有物品的手提袋給我，叫我提拿至樓
    下車上。再轉往高雄市○○區○○街23號9 樓以同樣手法竊
    取屋內財物」（95年偵字第29686 號之警卷第2 、3 頁）；
    「我有與甲○○一起到澄照街及民本街，且知道甲○○是去
    竊盜，扳手放在甲○○的車上」（同上偵查卷第30頁），大
    致相符。且與被害人顏福慶於警詢所述：「歹徒係以破壞大
    門門鎖進入行竊」，及李孟岳於原審證述：「門鎖有遭破壞
    ；大樓監視器發現是兩個可疑的人行竊，還有錄到壹台紅色
    轎車；監視錄影翻拍其中有一張照片有個人提著很大的袋子
    ，那個袋子就是我家的袋子」；及施崑宏於警詢所述：「乙
    ○○要我租車供他使用，他跟另名男子把租用ZW-7813 號自
    小客車開走，錄影帶所顯示的汽車是我租的、那兩人則是乙
    ○○跟那名男子」等情，亦有合，復有監視錄影帶翻拍照
    片在卷可憑（同上警卷第6 、7 、11、33、34頁、原審卷第
    141 頁背面、142 頁正面）。
  (二)被告乙○○於偵審中改稱：「我事先不知情，在電梯有幫甲
    ○○提東西，但他說別人欠他錢，抵押給他；拿第2 次時，
    有懷疑是贓物」、「甲○○跟我說民本街的人欠他錢，要拿
    東西作抵押；他平常幫賭場討債，找我去壯聲勢，叫我在樓
    下等他」（同上偵查卷第23、29頁）；「我人在樓下，不知
    道甲○○要行竊；他下來時有拿大袋子，說人家欠他要抵押
    的，我在樓下有幫忙拿東西」（原審卷第51頁背面、190 頁
    ），雖否認知情被告甲○○所為係屬竊盜。惟本件警方係經
    由監視錄影查得ZW-7813 號自小客車之承租人為施崑宏，再
    據施崑宏所述始查出被告乙○○借用該車而涉案。依被告乙
    ○○在警詢供述其與被告甲○○係一起至行竊地點之澄照街
    52號3 樓及民本街23號9 樓，並有親見目睹被告甲○○以扳
    手破壞門鎖，其則在屋外負責把風，至被告甲○○行竊得手
    後，兩人又一起搬運贓物至樓下停車處，已如上述，倘被告
    乙○○僅係陪同討債而在樓下，如何得悉上樓之被告甲○○
    係以扳手破壞門鎖方式進入被害人李孟岳及顏福慶之屋內？
    所辯不知被告甲○○係屬竊盜，且否認有把風之意思，顯係
    卸責之詞，無可採信，犯行洵堪認定。
  (三)被告甲○○雖否認，然其確有參與且係下手行竊之人，業據
    被告乙○○於警詢及偵查中指證，參以被告甲○○於檢察官
    偵查係完全否認並稱並不認識乙○○（96年度偵緝字第22號
    卷第24頁）；至原審先稱：「係乙○○與其友人做案，僅開
    車載他們回去」（原審卷第52頁），坦承確有開車同行；嗣
    又改稱：「乙○○跟他朋友說要去找朋友，我跟他們一起去
    ，他們去破壞門鎖，我看到後，問說為何沒有事先跟我講，
    我就下樓去車上等，後來他們就帶著大袋子下來」（原審卷
    第142 頁正面），另坦承有到竊案現場並看見破壞門鎖及提
    大袋物品下樓之事。由被告甲○○最初完全否認至最後坦承
    在場目睹竊案，其供詞閃爍游移之原因，除有意規避自己涉
    案之情節以外，乃係因為證據逐漸出現而不得不稍吐實情。
    且依施崑宏所述僅係幫忙租車並未同行，及依被告乙○○所
    述及現場監視錄影帶翻拍照片，根本沒有被告甲○○所稱之
    第三人同行或在場作案，參以被告當時持有疑似工具之小包
    袋，故被告甲○○始為實際下手行竊之人，被告乙○○則屬
    在場把風。被告甲○○所辯，應係卸責之詞，亦不足採。而
    被告甲○○既已坦承有至竊案現場，被告乙○○復已指認其
    為下手行竊之人，所述如何破壞門鎖進入，又與被害人李孟
    岳及顏福慶所述情節相符，被告甲○○犯案之罪證已經明確
    ，犯行洵堪認定。是其聲請訊問承辦員警欲查明竊案現場有
    無採集指紋，本院認無必要，應併敘明。
二、訊據被告甲○○坦承有如事實欄三所示文恩路林世傑住處之
    竊盜犯行，核與被害人林世傑於警詢指述失竊之情節相符（
    95 年 偵字第32069 號之警卷第1 至4 頁），且警方在林世
    傑住處內採集之竊嫌指紋，經送鑑比對結果，核與被告甲○
    ○之左手指、右環指指紋相符，有內政部警政署刑事警察局
    95 年11 月1 日刑紋字第09 50160842 號鑑驗書在卷可憑（
    同上警卷第15、16頁），足認被告甲○○此部分之自白係與
    事實相符，堪予採信，犯行洵堪認定。
三、按刑法第321 條第1 項第3 款攜帶兇器竊盜罪，係以行為人
    攜帶兇器竊盜為其加重條件，此所謂兇器，其種類並無限制
    ，凡客觀上足對人之生命、身體、安全構成威脅，具有危險
    性之兇器均屬之，且祇須行竊時攜帶此種具有危險性之兇器
    為已足，並不以攜帶之初有行兇之意圖為必要。被告甲○○
    於如事實欄(一)、(二)、(三)之時地，所持扳手及不詳器械，均係
    鐵製堅硬之物，且得以破壞嵌於門內之鋁製門鎖，倘以之攻
    擊於人，於客觀上足以為對他人之生命、身體造成傷害，堪
    認可供兇器使用。又刑法第321 條第1 項第2 款所謂其他安
    全設備，指門扇牆垣以外，依通常觀念足認防盜之一切設備
    而言，如門鎖、窗戶、籬笆等是。被告持該兇器破壞門鎖進
    入屋內竊盜，核其所為，係犯刑法第321 條第1 項第2 款、
    第3 款攜帶兇器、毀壞安全設備竊盜罪。被告乙○○於如事
    實欄(一)、(二)所示之時地，在場把風及搬運竊得之物，有犯意
    聯絡及行為分擔，為共同正犯。公訴人認被告甲○○係犯刑
    法第320 條第1 項、第321 條第1 項第1 款；被告乙○○係
    犯刑法第320 條第1 項，均有未洽，惟因竊盜之基本社會事
    實同一，自得變更起訴法條加以審理。被告甲○○、乙○○
    以上各次竊盜犯行，時地顯然不同，犯意個別，行為互殊，
    應予分論併罰。
四、原審認被告甲○○、乙○○罪證明確，因而適用刑法第28條
    、第321 條第1 項第2 款、第3 款、第51條第5 款，中華民
    國96年罪犯減刑條例第2 條第1 項第3 款、第7 條之規定，
    並審酌被告甲○○、乙○○均年值青壯，為圖不勞而獲，竟
    持兇器破壞門鎖進入他人住處內竊取財物，所竊得之財物均
    價值不菲，造成李孟岳、顏福慶、林世傑財物損害重大，犯
    案手段及參與程度等情狀，量處被告甲○○分別為有期徒刑
    1 年6 月、1 年6 月及1 年4 月；被告乙○○分別為有期徒
    刑1 年、1 年；且犯罪時間均在96年4 月24日以前，合於中
    華民國96年罪犯減刑條例之規定，而予減刑，並分別定應執
    行刑被告甲○○為有期徒刑2 年、乙○○為有期徒刑1 年。
    並說明被告甲○○持以竊盜之扳手及不詳器械均未扣案，且
    無證據顯示係被告甲○○或乙○○所有，為免執行困難，不
    予沒收。另敘明被告甲○○竊盜犯行僅3 次、被告乙○○竊
    盜犯行僅2 次，與一般慣竊懶惰成習，長期間且有縝密計劃
    一再多次數犯案，並以犯罪成為日常習慣之情形不同，被告
    乙○○復無財產犯罪之前科紀錄，均難認定有強制工作之必
    要，對被告所為宣告刑，已足以收矯治之效並資警惕，乃未
    依檢察官聲請而為強制工作宣告。更已說明附表所示部分諭
    知免訴之理由，及將無從併辦部分予以退回。核其認事用法
    ，並無不合，量刑亦屬允當。被告甲○○、乙○○上訴意旨
    均否認共同行竊、被告甲○○就其坦承部分則認量刑過重，
    均無理由，應予駁回。
五、被告乙○○經合法傳喚，無正當理由不到庭，爰不待其陳述
    ，逕行判決。
六、原判決對被告甲○○判決免訴部分，屬於修法前之連續犯，
    與本件竊盜犯行均在刑法95年7 月1 日修正施行以後，兩者
    之間並無裁判上一罪關係，且因檢察官並未對免訴部分提起
    上訴，業已確定，自不論列。至於臺灣高雄地方法院檢察署
    96年度偵字第3877號、第3965號、第5253號、第5708號、第
    8262號、第8364號；臺灣澎湖地方法院檢察署95年度偵字第
    532 號移送原審法院併辦部分，均與免訴部分有連續犯關係
    ，已由原審退回，應併敘明。
據上論斷，應依刑事訴訟法第368 條、第371 條，判決如主文。
本案經檢察官鄭銘謙到庭執行職務。
中    華    民    國    97    年    1     月    28    日
                  刑事第五庭    審判長法  官  曾永宗
                                      法  官  任森銓
                                      法  官  王伯文
 ┌──┬────┬─────┬────────┬────┐
 │編號│犯罪時間│ 犯罪地點 │    犯罪方式    │  備註  │
 ├──┼────┼─────┼────────┼────┤
 │ 1. │95年1 月│高雄市三民│甲○○基於意圖為│臺灣高雄│
 │    │31日下午│區○○路6 │自己不法所有之竊│地方法院│
 │    │3時許   │巷1號10樓 │盜犯意，進入黃鵬│檢察署檢│
 │    │        │          │仁住處，並竊取現│察官96年│
 │    │        │          │金6 萬元、金飾1 │度偵緝字│
 │    │        │          │批（約7 錢重）、│第22、23│
 │    │        │          │DV數位相機1 台得│、24、25│
 │    │        │          │手。            │、114號 │
 ├──┼────┼─────┼────────┼────┤
 │ 2. │95年6 月│高雄縣湖內│甲○○基於意圖為│臺灣高雄│
 │    │11日晚上│鄉○○路一│自己不法所有之竊│地方法院│
 │    │11時5 分│段301 巷62│盜犯意，進入蘇琮│檢察署檢│
 │    │許      │弄11號11樓│賢住處，並竊取現│察官96年│
 │    │        │之1       │金8000元、金元寶│度偵緝字│
 │    │        │          │（約5 錢重）、金│第22、23│
 │    │        │          │戒指2 只（約2 錢│、24、25│
 │    │        │          │重）、金墜子1 個│、114號 │
 │    │        │          │（約2 錢重）、19│        │
 │    │        │          │吋液晶電腦螢幕1 │        │
 │    │        │          │個、台新銀行及花│        │
 │    │        │          │旗銀行信用卡2 張│        │
 │    │        │          │（合計3 萬5000元│        │
 │    │        │          │）得手。        │        │
 └──┴────┴─────┴────────┴────┘
以上正本證明與原本無異。
本判決不得上訴。
中    華    民    國    97    年    1     月    28    日
                                      書記官  黎  珍
附錄本件判決論罪科刑法條：
刑法第321 條第1 項第2 、3 款：
犯竊盜罪而有左列情形之一者，處6 月以上、5 年以下有期徒刑
：
二、毀越門扇、牆垣或其他安全設備而犯之者。
三、攜帶兇器而犯之者。


司法院資訊處製作；財團法人民間司法改革基金會備份。
